臺灣高等法院臺南分院刑事判決　　　　　　 九十一年度交上訴字第四六號　　 Ｇ
　　　上　訴　人　臺灣臺南地方法院檢察署檢察官
　　　上　訴　人
　　　即　被　告　甲　○　○
右上訴人等因被告過失致死案件，不服臺灣臺南地方法院九十年度交訴字第二三八號
，中華民國九十年十月三十日第一審判決（起訴案號：臺灣臺南地方法院檢察署九十
年度偵字第五一九三號）提起上訴，本院判決如左：
      主      文
原判決撤銷。
甲○○從事業務之人，因業務上之過失致人於死，處有期徒刑玖月。
      事      實
一、甲○○為駕駛營業小客車之計程車司機，係從事駕駛業務之人，於民國（下同）
    九十年四月七日晚間十時四十五分許，駕駛車牌號碼六Ｒ─０八五號營業小客車
    ，沿臺南市○○路○○道由北向南方向行駛，途經該路與建平七街（原判決誤載
    為建平九街）之無號誌交岔路口時，本應注意汽車在市區道路行駛，行車速度不
    得超過時速四十公里；且行經無號誌之交岔路口時，應減速慢行，作隨時停車之
    準備；並應注意其車前狀況，隨時採取必要之安全措施，而依當時天候晴朗、夜
    間有照明設備、路面乾燥無缺陷、無障礙物、視距良好，客觀上並無不能注意之
    情事，竟疏未注意，猶貿然以每小時約四十五公里之行車速度超速行駛，適有查
    世擎無照騎乘車牌號碼ＱＮ九─○一○號輕型機車，沿台南市○○○街由西向東
    行駛至上開無號誌交岔路口處，亦疏未注意支線道車應讓幹道車先行，甲○○見
    狀煞閃不及，其營業用小客車右前車頭處撞擊查世擎騎乘機車左側，致查世擎人
    車倒地，受有嚴重腦挫傷、硬腦膜下出血、腦間質出血、敗血症、多重器官衰竭
    等傷害，經送醫急救，延至同年月十四日上午十二時二十八分，仍因傷重不治死
    亡。甲○○肇事後於犯罪未被有偵查權之機關或公務員發覺前，主動向到場處理
    之員警表明為駕駛人而自首接受裁判。
二、案經臺灣臺南地方法院檢察署檢察官據報相驗後自動檢舉偵查起訴。
      理      由
一、訊據上訴人即被告甲○○對於其係從事駕駛業務之計程車司機，而於右揭時地因
    超速駕駛營業小客車，過失撞擊被害人查世擎所騎乘機車，致被害人死亡之事實
    供認不諱，並有被告之營業小客車駕駛人職業登記證影本一紙、道路交通事故調
    查報告表一份及道路交通事故現場蒐證照片十二幀在卷可稽（見相字第五六一號
    偵查卷第五至十一頁）。又被害人確因本件車禍受傷死亡，亦經臺灣臺南地方法
    院檢察署檢察官督同法醫師相驗明確，並製有勘驗筆錄、相驗屍體證明書、驗斷
    書各一件（見相字第五六一號偵查卷第十四至十七頁）及行政院衛生署臺南醫院
    九十年四月十四日之診斷證明書一紙（見相字第五六一號偵查卷第十八頁）在卷
    可參。
二、本件肇事地點即台南市○○路與建平七街之交岔路口處，係屬無號誌之交叉路口
    ，而被告係駕駛車牌號碼六Ｒ─０八五號營業小客車，沿臺南市市區道路○○○
    路內側快車道由北向南方向行駛，此有前開道路交通事故調查報告表載述明確，
    又被告當時係以車速約每小時四十五公里之超速行駛一節，亦據其於警訊及原審
    時供承在卷（見相字第五六一號偵查卷第四頁背面、原審卷第十九頁）。按行車
    速度，在市區道路，時速不得超過四十公里，且行經無號誌之交岔路口時，應減
    速慢行，作隨時停車之準備，又汽車行駛時，駕駛人應注意車前狀況，隨時採取
    必要之安全措施，道路交通安全規則第九十三條第一項第一款、第四款、第九十
    四條第三項分別定有明文，被告駕車自應注意上述道路交通安全規則規定，而依
    卷附道路交通事故調查報告表及肇事現場照片所示，本件肇事時、地之天候、路
    況皆良好，並無缺陷且無障礙物，則肇事當時，被告並無不能注意之情事，竟疏
    未注意，超速行駛且未注意車前狀況，致與被害人所騎乘之機車發生碰撞，被告
    之行為自有過失。況本件車禍事故經送台灣省臺南區車輛行車事故鑑定委員會及
    台灣省車輛行車事故覆議委員會鑑定結果，均認被告駕駛營業小客車，行經無號
    誌交叉路口，未減速反超速行駛且未注意車前狀況，為肇事次因，此分別有上開
    二份鑑定意見書附卷可稽（見原審卷第十一頁、三八頁），益證被告確有過失無
    疑，是被告上開自白與事實相符，自堪採信。至被害人雖於本件車禍之發生，因
    無照駕駛輕機車，行經無號誌路口，支線道車未讓幹道車先行，因而兩車閃避不
    及，致肇禍端，亦有過失，有上開二份鑑定意見書可佐，惟被告之過失既併合為
    危害發生之原因，且被告之過失行為與被害人之死亡間具有相當因果關係，業如
    前述，被告即難解免過失致人於死之罪責。本件事證明確，被告犯行堪以認定，
    自應依法論科。
三、被告為駕駛營業小客車之計程車司機，係從事駕駛業務之人，其因業務上之過失
    行為，致被害人死亡，核係犯刑法第二百七十六條第二項之業務過失致死罪。被
    告於肇事後，犯罪未被有偵查權之機關或公務員發覺前，即主動向到場處理之台
    南市警察局交通隊警員坦認為肇事者，有警訊筆錄及臺南市警察局交通事故處理
    小組案件移辦單一紙附卷可參在卷可稽（見相字第五六一號偵查卷第四頁背面、
    第五頁），其嗣又接受裁判，應依刑法第六十二條前段自首之規定，減輕其刑。
四、原審據以論罪科刑，固非無見。惟查：有罪判決書之事實欄，為適用法令之依據
    ，應將法院依職權認定與犯罪構成要件有關之事項，詳記於事實欄，然後於理由
    內逐一說明其憑以認定之證據，使事實及理由兩相一致，方為適法。若事實有此
    記載，而理由未予說明，則為理由不備。原判決事實欄既記載被害人無照騎乘車
    牌號碼ＱＮ九─○一○號機車，亦疏未注意支線道車應讓幹道車先行，顯係認被
    害人對於本件車禍肇事亦有過失，然原判決於理由欄內，並無說明憑以認定被害
    人過失之證據，為理由不備，復未斟酌被害人亦有過失之情節，尚有未合。檢察
    官循被害人家屬之請求上訴，以原審量刑過輕，被告上訴，指量刑過重，請求將
    原判決撤銷改判，雖均無可取，惟原判決既有可議，應由本院將原判決撤銷改判
    。爰審酌被告過失程度之輕重、被害人亦有過失、被告嗣於本院審理時始坦承犯
    行，尚未與被害人家屬達成民事和解等一切情狀，量處如主文第二項所示之刑。
據上論斷，應依刑事訴訟法第三百六十九條第一項前段、第三百六十四條、第二百九
十九條第一項前段，刑法第二百七十六條第二項、第六十二條前段，罰金罰鍰提高標
準條例第一條前段，判決如主文。
本案經檢察官曾銘芳到庭執行職務。
中    華    民    國      九十一      年      一      月      二十五    日
                                  臺灣高等法院臺南分院刑事第三庭
                                      審判長法官  林    勝    木
                                            法官  葉    居    正
                                            法官  莊    俊    華
右正本證明與原本無異。
如不服本判決，應於判決送達後十日內向本院提出上訴狀，其未敘述理由者並應於提
出上訴狀後十日內向本院補提理由書（應附繕本)。
                                      法院書記官  吳    秋    賢
中    華    民    國      九十一      年      一      月      二十八    日
附錄法條：
刑法第二百七十六條第二項：
從事業務之人，因業務上之過失犯前項之罪者，處五年以下有期徒刑或拘役，得併科
三千元以下罰金。
